臺灣臺中地方法院刑事判決　96年度易字第832號
公　訴　人　臺灣臺中地方法院檢察署檢察官
被　　　告　甲○○
上列被告因重利案件，經檢察官提起公訴（九十六年度偵字第二
三號），本院判決如下：
    主    文
本件免訴。
    理    由
一、公訴意旨略如附件追加起訴書所載。
二、按案件曾經判決確定者，應諭知免訴之判決，並得不經言詞
    辯論為之，刑事訴訟法第三百零二條第一款、第三百零七條
    ，分別定有明文。又訴訟上所謂一事不再理之原則，關於實
    質上一罪或裁判上一罪，亦均有其適用，最高法院六十年臺
    非字第七七號著有判例，可資參照。又刑法上所謂幫助他人
    犯罪，係指就他人之犯罪加以助力，使其易於實施之積極的
    或消極的行為而言。如在正犯實施前，曾有幫助行為，其後
    復參與犯罪構成要件之行為者，即已加入犯罪之實施，其前
    之低度行為應為後之高度行為所吸收，仍成立共同正犯，不
    得以從犯論。最高法院亦著有二十四年上字第三二七九號判
    例可供參佐。
三、經查，本件被告甲○○於民國（下同）九十四年一月間某日
    起，以每月新台幣（下同）二萬至二萬五千元之薪資，受雇
    於綽號「阿狗」之真實姓名、年籍不詳之成年男子，其二人
    共同在報紙上刊登內容為「王先生借款000000000
    0」之分類廣告，並以手機門號0000000000號為
    聯絡電話，以招攬急需用錢之不特定人向其借款，藉以收取
    每萬元每十天利息為二千元至二千五百元不等，與原本顯不
    相當之重利，並以此為業。嗣有被害人陳仲誼因急需現金，
    自報紙廣告得知被告甲○○等人從事放款業務，遂於九十四
    年三月十三日以電話聯絡，表示欲向之借款，被告甲○○等
    人明知被害人陳仲誼需款孔急，竟趁此機會，於九十四年三
    月十三日，在台中市○○路中國醫藥大學附設醫院週遭之「
    麥當勞速食店」內，由該名綽號「阿狗」之男子出資，貸與
    被害人陳仲誼四萬元，並約定十天為一期，每期利息九千二
    百元，預先扣除一萬元，實際交付三萬元給被害人陳仲誼，
    經換算年利率高達年息百分之一千一百零四，其等即以此取
    得與原本顯不相當之重利，被害人陳仲誼則簽發面額十二萬
    元之本票一張，連同陳仲誼之國民身分證交付被告甲○○做
    為擔保，並陸續或與被告甲○○相約在台中市○○路與漢口
    路口之全國電子賣場後以現金交付，或直接將九千二百元匯
    入被告甲○○設於中國信託商業銀行水湳分行帳號0000
    00000000號帳戶等方式，繳納共計六萬四千四百元
    之利息予被告甲○○等人，認被告甲○○提供中國信託商業
    銀行水湳分行帳號第000000000000號帳戶之存
    摺，供綽號「阿狗」使用，而犯共同常業重利罪之犯罪事實
    ，業經本院於九十四年六月三日以九十四年度中簡字第一五
    八九號判處有期徒刑五月，如易科罰金以銀元三百元折算一
    日確定，並於九十四年八月三日易科罰金執行完畢等情，此
    有本院九十四年度中簡字第一五八九號刑事簡易判決及臺灣
    臺中地方法院檢察署九十四年度執字第七八三○號卷宗足憑
    ，並經本院調閱上開卷宗屬實。是以被告甲○○提供中國信
    託商業銀行水湳分行帳號第000000000000號帳
    戶之行為，應係正犯而非幫助犯甚明。而被告於本院訊問時
    亦辯稱略以：僅於九十四年一月間有一次交付存摺之行為，
    已經前案判決等語，公訴人亦認被告甲○○係於九十四年間
    提供帳戶予重利集團使用，時間相當吻合，被告應僅有一次
    將存摺交付重利集團之行為，應可認定，揆諸前開說明，被
    告應僅成立一共同常業重利罪，而受一次之刑法評價。本件
    公訴人追加起訴被告幫助重利之犯罪事實與前揭經本院判決
    確定被告甲○○共同常業重利之犯罪事實，為實質上的一罪
    ，應屬同一案件。檢察官不察，竟又於九十六年一月十六日
    就被告已判決確定之同一共同常業重利犯行，再向本院追加
    提起幫助重利之公訴，並於九十六年二月五日繫屬於本院，
    有本院收文章蓋於卷面可查，揆諸首開說明，本案與前開案
    件，有實質上一罪之關係，自為前案確定判決效力所及，依
    上開說明，爰不經言詞辯論，諭知免訴之判決。
據上論斷，應依刑事訴訟法第三百零二條第一款、第三百零七條
，判決如主文。
中　　華　　民　　國　　96　　年　　5 　　月　　16　　日
                刑事第七庭  審判長法　官　陳如玲
                                  法　官  郭德進
                                  法　官  張清洲
以上正本證明與原本無異。
如不服本判決，應於送達後十日內向本院提出上訴狀（須附繕本
），上訴於臺灣高等法院臺中分院。
                                  書記官　沈筱玲
中　　華　　民　　國　　96　　年　　5 　　月　　16　　日
